最高法院民事判決　　　　　　　九十四年度台上字第九四五號
　　上　訴　人　甲○○
　　　　　　　　　　　　12.
　　訴訟代理人　黃福卿律師
　　被 上訴 人　乙○○
　　　　　　　　　　　　巷51.
　　　　　　　　丙○○
　　　　　　　　丁○○
　　　　　　　　　　　　7號
　　　　　　　　戊○○
　　　　　　　　壬○○
　　　　　　　　辛○○
　　　　　　　　己○○
　　　　　　　　庚○○
　　共　　　同
　　訴訟代理人　陳井星律師
上列當事人間請求給付土地補償金事件，上訴人對於中華民國九
十二年十一月十一日台灣高等法院第二審判決（九十二年度重上
字第二八二號），提起上訴，本院判決如下：
    主  文
原判決除假執行部分外廢棄，發回台灣高等法院。
    理  由
本件上訴人主張：伊與訴外人鄭明貴及被上訴人於民國八十三年
六月二十四日就另案請求土地所有權移轉登記事件成立訴訟上和
解，約定坐落台北縣板橋市○○○段一九之一號土地（下稱系爭
土地）之徵收補償費，由伊與鄭明貴及被上訴人共同領取，其中
新台幣（下同）三千二百萬元給付被上訴人，其餘由伊與鄭明貴
依出資比例取得，惟被上訴人迄未依約給付伊足額之補償費，尚
欠伊二千九百七十九萬八千七百元等情。爰先位聲明求為命被上
訴人連帶給付伊及第一審共同原告林火山、呂添成、洪獅每人各
三百五十萬元及加計法定遲延利息之判決（其中林火山、呂添成
、洪獅三人經第一審判決其敗訴後，未據其聲明不服），備位聲
明求為命被上訴人連帶給付伊一千四百萬元及加計法定遲延利息
之判決（第一審就先位聲明三百五十萬元本息及備位聲明一千零
五十萬元本息部分判決上訴人勝訴，被上訴人提起上訴，原審改
判駁回上訴人之訴）。
被上訴人則以：本件與另案台灣板橋地方法院八十三年度重訴字
第一一號請求土地所有權移轉登記事件係屬同一事件，上訴人應
受該事件和解內容之拘束，不得再提起同一之訴。兩造於該事件
成立之訴訟上和解，及嗣後就該和解內容而於八十四年二月二十
一日訂立之協議書，及於八十四年五月十一日訂立之補充條款均
屬有效，且有拘束雙方之效力。系爭土地之徵收補償費已依上開
和解及協議、補充條款等約定分配完畢，伊並無欠上訴人徵收補
償費，上訴人不得請求伊再為給付等語，資為抗辯。
原審將第一審所為上訴人勝訴部分之判決廢棄，改判駁回上訴人
該部分在第一審之訴，無非以：上訴人與鄭明貴前於八十二年十
一月六日共同對被上訴人提起請求土地所有權移轉登記訴訟（案
號為台灣板橋地方法院八十三年度重訴字第一一號），該事件雖
於八十三年六月八日成立訴訟上和解，惟其和解協議書內容關於
系爭土地徵收補償費之領取及分配部分，係就訴訟標的以外之法
律關係成立和解，自不屬訴訟上之和解，不發生與確定判決有同
一效力，而不得重行起訴之問題，上訴人提起本件訴訟，並無違
背民事訴訟法第二百四十九條第一項第七款之規定。兩造及鄭明
貴於成立前述和解協議書後，為履行該和解協議書第七條之約定
，又於八十四年二月二十一日另行訂立協議書，且於八十四年五
月十一日就前述八十四年二月二十一日協議書訂定補充條款，有
上開八十三年六月八日和解協議書、八十四年二月二十一日協議
書及八十四年五月十一日補充條款附卷可稽。雙方於訂定前開補
充條款之次日即至土地銀行板橋分行領取土地徵收補償費一億七
千五百零六萬二千四百六十一元，並於當日依約委託雙方代理律
師「吳榮達律師」及「陳井星律師」共同於土地銀行開立活期存
款帳戶，將領取之補償費存入該帳戶，並於同日將系爭補償費依
上開和解協議書、協議書及補充條款之約定進行分配，即扣除：
應給付予被上訴人之補償費三千二百萬元，應給付予被上訴
人辛○○、己○○、庚○○、壬○○之三百萬元，應提供予被
上訴人之遺產稅擔保金一千五百萬元，土地徵收補償費及土地
增值稅所衍生之利息而應分配予被上訴人之一百零九萬五千四百
八十四元，上訴人同意給付之相關酬金、見證費用四百萬元及
七十萬元後，將剩餘款項一億一千九百二十六萬七千元全數提領
匯入律師帳戶並由律師分配予上訴人與鄭明貴之繼承人。從而系
爭土地徵收補償費，被上訴人已依上開和解協議書及其他相關協
議約定分配完畢，上訴人主張被上訴人尚欠其土地徵收補償費二
千餘萬元，不足採信。上訴人依據其與被上訴人成立之和解協議
書約定，先位聲明請求被上訴人連帶給付三百五十萬元，及備位
聲明請求被上訴人連帶給付一千四百萬元及其利息，均為無理由
，不應准許等詞，為其判斷之基礎。
查上開八十三年六月八日和解協議書第三條、第七條約定與系爭
土地有關之遺產稅由上訴人與鄭明貴負擔，八十四年二月二十一
日協議書第八條約定遺產稅一千一百六十五萬三千九百十一元已
由上訴人與鄭明貴會同被上訴人繳納完畢。又依八十四年二月二
十一日協議書第一、三、七條、八十四年五月十一日補充條款第
一條第一款約定，上訴人與鄭明貴應自領取之徵收補償費中提出
擔保金一千五百萬元交付被上訴人，作為上訴人與鄭明貴負擔有
關稅費之擔保，擔保期間五年，五年期滿如未被課繳稅捐、罰鍰
且無違約情事，被上訴人即應退還上訴人與鄭明貴各七百五十萬
元。八十四年五月十一日補充條款第一條第四款並約定，律師見
證及保管費由上訴人與鄭明貴負擔（一審卷十四至十六、五一、
五二頁、原審卷四四頁）。則上訴人主張其所繳納之遺產稅已由
國稅局註銷退還被上訴人，被上訴人迄未將該款返還上訴人，另
一千五百萬元擔保金之擔保期間早已屆滿，被上訴人亦未返還該
擔保金。又上開和解協議書、協議書及補充條款均未約定上訴人
及鄭明貴應負擔相關酬金四百萬元及見證費七十萬元，其應領取
之徵收補償費不得扣除該四百七十萬元云云（原審卷九七、九八
頁），即與系爭徵收補償費是否已依上開和解協議書、協議書及
補充條款之約定分配完畢有關，原審就上訴人上開重要攻擊方法
未予調查審酌，遽認系爭補償費已依上開協議書及補充條款約定
分配完畢，並進而為上訴人不利之判決，未免速斷。上訴論旨，
執以指摘原判決不當，求予廢棄，非無理由。
據上論結，本件上訴為有理由。依民事訴訟法第四百七十七條第
一項、第四百七十八條第二項，判決如主文。
中　　華　　民　　國　九十四　年　　五　　月　二十五　日
                      最高法院民事第四庭
                          審判長法官  劉　福　聲
                                法官  黃　義　豐
                                法官  簡　清　忠
                                法官  李　彥　文
                                法官  陳　碧　玉
      本件正本證明與原本無異
                                      書  記  官
中　　華　　民　　國　九十四　年　　六　　月    七  　日
                                                      Ｔ
